臺灣臺中地方法院民事判決
110年度中簡字第2555號
原      告  旺旺友聯產物保險股份有限公司

法定代理人  劉自明  
訴訟代理人  林語彤  
            凃福仁  
            向勃睿  
被      告  賴瑞祝  

訴訟代理人  陳昭琦律師
複代理人    陳成泉律師
上列當事人間請求損害賠償事件，本院於民國110年10月15日言
詞辯論終結，判決如下︰
　　主　　　文
被告應給付原告新臺幣陸萬壹仟貳佰陸拾玖元，及自民國一一○
年四月二日起至清償日止，按週年利率百分之五計算之利息。
原告其餘之訴駁回。
訴訟費用（減縮部分除外）由被告負擔十分之三，餘由原告負擔
。
本判決原告勝訴部分得假執行。
    事實及理由
壹、程序事項：
    按訴狀送達後，原告不得將原訴變更或追加他訴。但擴張或
    減縮應受判決事項之聲明者，不在此限，民事訴訟法第255 
    條第1 項第3 款定有明文。本件原告起訴聲明原為：「被告
    應給付原告新臺幣（下同）1,100,000 元，及自起訴狀繕本
    送達翌日起至清償日止，按週年利率5 ％計算之利息」；嗣
    於民國110 年10月15日言詞辯論期日以言詞變更訴之聲明為
    ：「被告應給付原告204,230元，及自起訴狀繕本送達翌日
    起至清償日止，按週年利率5 ％計算之利息」，核屬減縮應
    受判決事項之聲明，合於前開規定，先予敘明。
貳、兩造爭執要旨：
  一、原告主張：被告於民國108 年4 月11日19時11分許，駕駛
      車牌號碼000-0000號自用小客車，行經臺中市西屯區港尾
      里經貿九路與僑大六路口時，因未依規定減速，撞及原告
      所承保、由訴外人王志斌所駕駛、且為訴外人王徐素秋所
      有之車牌號碼0000-00號自用小客車（下稱系爭車輛），
      致系爭車輛受損，修復費用共計新臺幣（下同）1,100,00
      0元（含工資費用59,000元、烤漆費用45,700元、零件費
      用995,300元），而系爭車輛之修復費用業由原告依保險
      契約予以理賠。為此，爰依保險法第53條之規定及侵權行
      為之法律關係，請求被告賠償上開零件折舊後之修復費用
      204,230元，並聲明：被告應給付原告204,230元，及自起
      訴狀繕本送達翌日起至清償日止，按週年利率5 ％計算之
      利息。
　二、被告抗辯：對道路交通事故初步分析研判表認定系爭車輛
      駕駛人王志斌有未依規定讓車之肇事原因、被告有未依規
      定減速之肇事原因不爭執。並聲明：原告之訴駁回。
參、得心證之理由：
  一、原告主張被告於108 年4 月11日19時11分許，駕駛車牌號
      碼000-0000號自用小客車，行經臺中市西屯區港尾里經貿
      九路與僑大六路口時，因未依規定減速，撞及原告所承保
      、由王志斌所駕駛、且為王徐素秋所有之系爭車輛等情，
      業據原告提出道路交通事故當事人登記聯單、現場圖、行
      車執照為證，並經本院依職權向臺中市政府警察局第六分
      局調取本件道路交通事故現場圖、道路交通事故調查報告
      表、談話記錄表、補充資料表、初步分析研判表【記載被
      告有未依規定減速之肇事原因；訴外人王志斌有未依規定
      讓車之肇事原因】、現場照片查核無訛，且為被告所不爭
      執，堪信原告所陳上情為真正，本院即採為判決之基礎。
  二、按汽車、機車或其他非依軌道行駛之動力車輛，在使用中
      加損害於他人者，駕駛人應賠償因此所生之損害。但於防
      止損害之發生，已盡相當之注意者，不在此限，民法第19
      1 條之2 定有明文。其立法理由係因近代交通發達，而因
      動力車輛肇事致損害人之身體或財產者，日見增多，乃增
      定本條，凡動力車輛在使用中加損害於他人者，駕駛人即
      應賠償因此所生之損害。亦即以舉證責任倒置之方式，由
      法律推定駕駛人侵害他人之行為係出於過失，倘駕駛人欲
      主張免責事由，則須證明其對於防止損害之發生，已盡相
      當之注意，積極為防止損害之發生而有所作為，仍不免發
      生損害。準此，被害人依民法第191 條之2 規定，請求動
      力車輛之駕駛人賠償損害時，僅須證明其損害係因駕駛人
      使用該動力車輛時，侵害其權利，亦即損害之發生與駕駛
      人使用動力車輛之間有因果關係即可，至駕駛人於交通事
      故之發生，是否有過失，則不待被害人舉證。本件被告於
      上揭時、地駕車不慎與系爭車輛發生碰撞，致系爭車輛受
      損，已如前述，則系爭車輛受損顯然係被告使用車輛時侵
      害其權利而發生，故被告之行為與系爭車輛受損間，自存
      有相當因果關係，揆諸上開規定，本即應推定被告前揭駕
      駛行為係有過失。
  三、次按行經無號誌之交岔路口，應減速慢行，作隨時停車之
      準備，道路交通安全規則第93條第1 項第2 款定有明文。
      又按行至未設標誌、標線或號誌劃分幹、支線道者，少線
      道車應暫停讓多線道先行；車道數相同時，轉彎車應暫停
      讓直行車先行；同為直行車或轉彎車者，左方車應暫停讓
      右方車先行，同規則第102 條第1 項第2 款亦有明定。查
      依卷附道路交通事故現場圖及現場照片所示，本件車禍之
      發生地點為臺中市西屯區港尾里經貿九路與僑大六路交岔
      路口，該路口係無號誌、無標線、且未劃分幹線道或支線
      道，被告所駕駛之車輛為直行車、王志斌所駕駛之車輛為
      轉彎車，王志斌駕駛系爭車輛行至交岔路口時，應暫停讓
      直行車之被告先行；被告駕駛車輛行經該交岔路口亦應減
      速慢行，作隨時停車之準備。詎王志斌與被告竟均疏未注
      意，分別貿然左轉彎及進入交岔路口，兩車因而發生碰撞
      ，王志斌與被告就本件車禍之發生自均應負過失責任。本
      院審酌雙方對本件車禍之原因力及過失程度，認被告就本
      件車禍應負30％之過失責任，王志斌則應負70％之過失責任
      。
  四、次按被保險人因保險人應負保險責任之損失發生，而對於
      第三人有損失賠償請求權者，保險人得於給付賠償金額後
      ，代位行使被保險人對於第三人之請求權；因故意或過失
      ，不法侵害他人之權利者，負損害賠償責任；損害賠償除
      法律另有規定或契約另有訂定外，應以填補債權人所受損
      害及所失之利益；不法毀損他人之物者，被害人得請求賠
      償其物因毀損所減少之價額，保險法第53條第1 項前段、
      民法第184 條第1 項前段、第216 條第1 項、第196 條分
      別定有明文。本件被告既不法過失侵害原告所承保之系爭
      車輛，原告自得依據上開規定代位系爭車輛之車主請求被
      告負侵權行為損害賠償之責。又請求賠償物被毀損所減少
      之價值，得以修復費用為估價標準，但以必要者為限，例
      如修理材料費以新品換舊品應予折舊（參照最高法院77年
      第9 次民事庭會議決議）。查系爭車輛因本件車禍受損修
      復所需費用共計1,100,000元，其中工資費用59,000元、
      烤漆費用45,700元、零件費用995,300元，有技術員車/財
      損簽勘單、估價單、統一發票附卷可稽（見本院卷第27頁
      至第49頁），而系爭車輛之修理費，既以新零件更換被毀
      損之舊零件，則原告以修理費用作為損害賠償之依據時，
      自應將零件折舊部分予以扣除，始屬合理。依行政院所頒
      「固定資產耐用年數表」及「固定資產折舊率表」之規定
      ，系爭車輛耐用年數為5 年，依定率遞減法每年折舊千分
      之369 ，採用定率遞減法者，其最後一年之折舊額，加歷
      年折舊累計額，其總和不得超過該資產成本原額之10分之
      9 ；另依營利事業所得稅查核準則第95條第6 項規定「固
      定資產提列折舊採用定率遞減法者，以1 年為計算單位，
      其使用期間未滿1 年者，按實際使用之月數相當於全年之
      比例計算之，不滿1 月者，以1 月計」，則系爭車輛自99
      年11月出廠時起（見本院卷第25頁行車執照），至108 年
      4 月11日本件車禍發生之日止，實際使用期間為8 年餘，
      已逾耐用年數，關於零件折舊部分應受到不得超過10分之
      9 之限制，故應以10分之9計算其折舊。依上開說明折舊
      後，零件費用部分原告得請求之金額為99,530元（計算式
      ：995,300 ×0.1 ＝99,530 ），加計工資費用59,000元、
      烤漆費用45,700元（工資、烤漆不生折舊問題），是系爭
      車輛之合理修復費用為204,230元。
  五、再按損害之發生或擴大，被害人與有過失者，法院得減輕
      賠償金額，或免除之，民法第217 條第1 項規定甚明。被
      告與王志斌就本件車禍之發生均有過失，分別應負30％、7
      0％之過失責任，業如前述，則經過失相抵後，原告得請求
      被告之賠償金額為61,269元（計算式：204,230 元×30％＝6
      1,269元）。
  六、另按「給付有確定期限者，債務人自期限屆滿時起，負遲
      延責任；給付無確定期限者，債務人於債權人得請求給付
      時，經其催告而未為給付，自受催告時起，負遲延責任；
      其經債權人起訴而送達訴狀，或依督促程序送達支付命令
      ，或為其他相類之行為者，與催告有同一之效力」、「遲
      延之債務，以支付金錢為標的者，債權人得請求依法定利
      率計算之遲延利息」、「應付利息之債務，其利率未經約
      定，亦無法律可據者，週年利率為百分之5 」，民法第22
      9 條第2 項、第233 條第1 項前段及第203 條分別定有明
      文。本件原告對被告之請求並無確定給付期限，既經原告
      提起本件訴訟，起訴狀繕本並已送達被告，被告迄未給付
      ，當負遲延責任。是原告請求被告給付自起訴狀繕本送達
      翌日即110 年4 月2 日（見本院卷第95頁送達證書）起至
      清償日止，按週年利率百分之5 計算之利息，亦屬有據。
  七、綜上所述，原告依保險契約及侵權行為之法律關係，請求
      被告給付原告61,269元，及自110 年4 月2 日起至清償日
      止，按週年利率5％計算之利息，為有理由，應予准許；逾
      此範圍之請求，則屬無據，應予駁回。
  八、本件原告勝訴部分係依民事訴訟法第427 條第1 項規定適
      用簡易訴訟程序所為被告敗訴之判決，應適用同法第389
      條第1 項第3 款之規定，依職權宣告假執行。
  九、本件事證已臻明確，兩造其餘攻擊防禦方法及舉證，核於
      判決結果不生影響，爰不一一論斷，附此敘明。
肆、訴訟費用負擔之依據：民事訴訟法第79條。
中　　華　　民　　國　　110 　年　　10　　月　　29　　日
                  臺中簡易庭    法  官  林筱涵
以上為正本係照原本作成。
如不服本判決，應於送達後20日內，向本院提出上訴狀並表明上
訴理由，如於本判決宣示後送達前提起上訴者，應於判決送達後
20日內補提上訴理由書（須附繕本）。如委任律師提起上訴者，
應一併繳納上訴審裁判費。
中　　華　　民　　國　　110 　年　　10　　月　　29　　日
                                書記官  張峻偉